【裁判字號】    95,交聲,1109
【裁判日期】    950918
【裁判案由】    交管條例聲異
【裁判全文】
臺灣板橋地方法院交通事件裁定        95年度交聲字第1109號
原處分機關  交通部公路總局臺北區監理所
異  議  人  甲○○
即受處分人
上列異議人因違反道路交通管理處罰條例案件，對於交通部公路
總局臺北區監理所板橋監理站於民國95年6 月 7日所為之裁決處
分（原處分案號：北監營裁字裁40-AGJ701678號）聲明異議，本
院裁定如下：
    主  文
異議駁回。
    理  由
一、本件異議意旨略以：本件異議人即受處分人甲○○於民國95
    年5 月7 日凌晨3 時50分許，駕駛車號781-CE號營業小客車
    ，行經臺北市○○路22巷口時，因「闖紅燈（西向東）」之
    違規行為，為警當場攔停掣單舉發。惟伊並無闖紅燈，且當
    時有車上乘客乙○○先生可作證，為此不服，爰依法聲明異
    議，請求撤銷原處分云云。
二、按行為後法律或自治條例有變更者，適用行政機關最初裁處
    時之法律或自治條例；但裁處前之法律或自治條例有利於受
    處罰者，適用最有利於受處罰者之規定，行政罰法第5 條定
    有明文。查本件違規行為發生後，道路交通管理處罰條例業
    於民國（下同）94年12月28日修正公布，並於95年7 月1 日
    施行，惟本件違規行為發生時及原處分機關之最初裁決時，
    均在該條例修正施行之前，揆諸上揭規定，應適用修正前之
    規定，無新舊法比較適用問題，合先敘明。
三、按汽車駕駛人，行經有燈光號誌管制之交岔路口闖紅燈者，
    處新臺幣1800元以上5400元以下罰鍰，道路交通管理處罰條
    例第53條定有明文，並依同條例第63條第1 項第3 款規定，
    汽車駕駛人記違規點數3 點。次按，對於違反道路交通管理
    處罰條例之行為，當場舉發者，應填記駕駛人或行為人姓名
    、性別、出生年月日、地址、車牌號碼、車輛種類；被查獲
    之駕駛人或行為人為受處分人時，應將該通知單填記後交付
    該行為人簽名或蓋章收受之；拒絕簽章者，並記明其事由，
    視為已收受，違反道路交通管理事件統一裁罰基準及處理細
    則第11條第1 項第1 款亦有明定。
四、經查：本件異議人甲○○於95年5 月7 日凌晨3 時50分許，
    駕駛車號781-CB號營業小客車，行經有燈光號誌管制之臺北
    市○○路22巷口時闖紅燈違規，經警攔停當場掣單舉發之違
    規事實，業據證人即舉發本件違規之臺北市政府警察局內湖
    分局交通警察大隊內湖分隊員警楊守禮於本院調查時到庭證
    述綦詳，並有臺北市政府警察局北市警交字第AGJ701678 號
    舉發通知單移送聯、臺北市政府警察局內湖分局95年5 月22
    日北市警內分交字第09531844500 號書函各1 紙在卷可稽。
    而舉發員警於該舉發通知單移送聯收受通知聯者簽章欄上已
    註明「拒簽」之文義，依前開說明，應視為異議人當時已收
    受該舉發通知單，而已合法送達，故本件舉發程序應屬合法
    ，合先敘明。且異議人於聲明異議狀及本院調查時亦自承舉
    發當時確曾駕車行經該路段，惟異議人否認有何闖紅燈之違
    規行為，並以前揭情詞置辯。然查，觀諸證人即本件舉發員
    警楊守禮到庭結證稱：當天伊駕駛巡邏汽車從臺北市○○區
    ○○路東向西行駛，伊從很遠看到那時是綠燈，接近路口二
    十幾公尺左右，轉換成紅燈時，伊看到對向有一部計程車亦
    即異議人的車子，伊看到他速度沒有減下來，果然異議人確
    實闖紅燈，伊旋即迴轉往西的方向，在文德路22巷口鳴笛，
    請異議人靠邊要加以攔停，伊記得異議人有拒簽，當時異議
    人所駕駛的計程車內有一位女乘客，可能是伊攔異議人下來
    ，乘客不想等，所以就付錢給異議人，之後女乘客就走了，
    伊之所以印象深刻是因為異議人跟伊吵，伊就特別注意計程
    車內有無乘客，當時乘客在車內伊不確定他的性別，但是後
    來他下車，伊才發現他是女性等語（詳見本院卷宗95年9 月
    7 日訊問筆錄），衡情，證人楊守禮為依法執行交通勤務之
    警員，與異議人素不相識，亦無怨隙，應無甘冒自身觸犯偽
    證罪之風險而設詞誣攀異議人之理，故其證言應堪採信，是
    異議人應確有前揭駕車行經有燈光號誌管制之交岔路口闖紅
    燈之違規行為無訛。再者，交通警員掣單舉發違反道路交通
    管理處罰條例所列之違規事實，本質上為行政處分，係公務
    員基於職務上之權力，依法就特定之具體事件所為之具公法
    上效果之單方行政行為，基於公務員為公法上行為具有公信
    力之原則，若無其他反證足以推翻，該行政處分當可被推定
    為真正，本此公信原則，立法者乃賦予行政機關制定違反道
    路交通事件統一裁罰標準及處理細則，使執勤警員得當機處
    分以達其維護交通秩序、安全之行政目的，反之，若謂公務
    員一切行政行為均需預留證據以證其實，則國家行政勢必窒
    礙難行，據此，刑事訴訟法就犯罪證據有關之規定中與屬行
    政秩序罰之交通違規裁罰本質不合之部分，自不在準用之列
    ，從而，異議人既未就執勤員警之舉發有誤提出相關證據以
    供調查，本院經查亦無任何證據足資證明其有捏造事實違法
    取締之情事，則執勤員警本其維護交通秩序、安全職責所為
    之舉發，自應受到合法、正確之推定。至異議人所舉證人乙
    ○○固到庭結證稱：於95年5 月7 日伊在成功路三段德安百
    貨攔異議人的計程車，因為伊要回永和的住處，那時異議人
    的車在文德路22巷口在等紅綠燈，有看到巡邏車有閃燈攔停
    ，警察就開罰單，當時異議人並沒有闖紅燈，所以伊當時有
    留資料，想說他如果有需要，伊願意作證，警察開罰單時，
    伊不知道異議人有無與警察發生爭執云云（見本院卷宗95年
    8 月16日訊問筆錄）。然證人乙○○為男性，其所證情節與
    證人楊守禮前開證述事實不符，且與常情相違，顯係附和、
    迴護異議人之詞，難以採憑。是以本件舉發員警親眼目睹異
    議人駕駛前揭營業小客車，行經有燈光號誌管制之文德路22
    巷口闖紅燈之違規事實後，依據異議人有上開闖紅燈之違規
    行為，當場攔停掣單舉發，自屬有據。綜上所述，本件異議
    人空言否認前開違規事實，無非事後卸責之詞，不足採信。
    本件事證明確，異議人前開駕駛車輛行經有燈光號誌管制之
    交岔路口闖紅燈之違規事實，堪以認定。是以原處分機關據
    以援引前揭規定，裁處異議人罰鍰新臺幣2700元，並記違規
    點數3 點，於法並無何違誤或不當之處。本件異議為無理由
    ，應予駁回。
據上論斷，應依道路交通案件處理辦法第19條，裁定如主文。
中    華    民    國    95    年    9     月    18    日
                        交通法庭法  官  陳靜茹
以上正本證明與原本無異。
如不服本裁定，應於裁定送達後5 日內向本院提出抗告狀。
                                書記官  許志豪
中    華    民    國    95    年    9     月    19    日


司法院資訊處製作；財團法人民間司法改革基金會備份。
